臺灣高等法院民事判決　　　　　　　　　　　　　　　　九十三年度再易字第一號
　　再審原告　甲○○
　　再審被告　乙○○
右當事人間履行契約事件，再審原告對於中華民國九十二年十一月二十五日本院九十
年度上易字第七八四號確定判決，提起再審之訴，本院於九十三年七月七日言詞辯論
終結，判決如左：
    主      文
再審之訴駁回。
再審訴訟費用由再審原告負擔。
    事      實
甲、再審原告方面：
一、聲明：(一)本院九十年度上易字第七八四號確定判決廢棄。(二)駁回再審被告之上訴
    。(三)再審及前程序第一、二審訴訟費用由再審被告負擔。
二、陳述：
  (一)再審原告主訴「違約棄建」，不是法官認定的「爭瑕疵」，瑕疵只是違約棄建的
    證據之一，法官拿民法第四百九十三條來判決，為何不用民法第二百四十五條、
    第一百五十五條至第一百五十八條、第四百九十條、第四百九十二條、第四百九
    十五條、第四百九十七條、第四百九十九條至第五百零三條、第五百十四條等法
    條來判決？再審被告未完成契約中之工作，伊當然有權扣押工程尾款，再審原告
    至今未曾開給驗收證明予再審被告，表示至今還未曾交屋。就是完工交屋，也有
    五年可延至十年之法律保固期間。兩造間簽訂之臨時協約，乃是應付再審被告一
    再延誤交屋期限，卻被認為是追加工程。法院不依證據來判決。
  (二)建農舍是三家建商競標，再審原告以不實之工商行號詐騙得標，兩造訂有契約圖
    樣、建材品牌等規格規定，竟不按契約規定建照，且半途棄建，即應依契約負建
    築賠償損失之責。遷入後發現瑕疵甚多，又有許多未建者，多次催請修建，均拿
    已遷入就完成交屋手續來搪塞。且再審被告無故檢舉伊農舍程序違建，害伊兩家
    土地無法分割過戶，損失嚴重。
  (三)再審被告早心懷不軌，八十八年二次鄉公所調解，不敢到建築公會去請鑑定人鑑
    定，卻到台北控訴，又謊報住址，害伊房屋存款被查封，案未定讞，卻又先盜領
    存款，駁回定讞後又不肯歸還不法得利之財，反到新竹地方法院再控訴，已違反
    兩造間之契約，要負法律賠償之責任。
三、證據：引用原卷宗證據。
乙、再審被告方面：
一、聲明：(一)再審之訴駁回。(二)訴訟費用由再審原告負擔。
二、陳述：
  (一)原確定判決並無違誤，亦無違反經驗與論理法則之處，更無民事訴訟法第四百六
    十八條判決不適用法規及適用不當、第四百九十六條第一項第一款適用法規顯有
    錯誤、第二百二十二條事實認定錯誤及第四百九十六條第一項第十三款當事人發
    現未經斟酌之重要證物等情事。再審原告對原確定判決究有如何合於法定再審事
    由之具體事證，則未敘述，其提起再審之訴並不合法。
  (二)再審原告就事實真相故意歪曲，除一再對原確定判決任意指摘外，更濫言伊採公
    開競標，再審被告非營造廠商不得參與競標云云，請命其提出建造執照、使用執
    照、建築基地所有權狀等到院供查。
丙、本院依職權調閱本院九十年度上易字第七八四號民事卷。
    理      由
一、本件再審原告起訴主張：原確定判決，法院不依證據來判決，再審被告未依照伊
    所要求的圖樣來蓋房屋，兩造間託建農舍契約書載有在建築時不能有輻射鋼筋和
    用海砂的情形，再審被告違約，因依民事訴訟法第四百九十六條第一項第一款、
    第二款、第十三款規定，提起本件再審之訴，求為將本院九十年度上易字第七八
    四號原確定判決廢棄，並駁回再審被告之上訴。
二、再審被告則以原確定判決並無違誤，亦無違反經驗與論理法則之處，更無民事訴
    訟法第四百六十八條判決不適用法規及適用不當、第四百九十六條第一項第一款
    適用法規顯有錯誤、第二百二十二條事實認定錯誤及第四百九十六條第一項第十
    三款當事人發現未經斟酌之重要證物等情事。再審原告對原確定判決究有如何合
    於法定再審事由之具體事證，則未敘述，其提起再審之訴並不合法等語，資為抗
    辯。
三、按確定終局判決適用法規顯有錯誤者，得提起再審之訴，民事訴訟法第四百九十
    六條第一項第一款，固有明文。惟所謂適用法規顯有錯誤，應以確定判決違背法
    規，或現存判例解釋者為限（最高法院五十七年台上第一○九一號判例參照）。
    次按事實審法院認定事實為其職權，無適用法規顯有錯誤之可言（最高法院六十
    三年台再字第六七號判例參照）。又適用法規顯有錯誤，不包括漏未斟酌證據及
    認定事實錯誤之情形在內（最高法院六十三台上字第八八○號判例參照）。再審
    原告主張其原確定判決中所主張之「違約棄建」，不是法官認定的「爭瑕疵」，
    瑕疵只是違約棄建的證據之一，再審被告未完成契約中之工作，伊當然有權扣押
    工程尾款，再審原告至今未曾開給驗收證明予再審被告，表示至今還未曾交屋。
    就是完工交屋，也有五年可延至十年之法律保固期間。兩造間簽訂之臨時協約，
    乃是應付再審被告一再延誤交屋期限，卻被認為是追加工程，而認原確定判決不
    依證據來判決。惟再審原告上開指責，乃屬法院認定事實之權限，並非適用法令
    顯有錯誤，即不得謂係有適用法令顯有錯誤之再審事由。
四、次按民事訴訟法第四百九十六條第一項第二款所謂：判決理由與主文顯有矛盾，
    係指判決依據當事人主張之事實，認定其請求或抗辯為有理由或無理由，而於主
    文為相反之意思諭示，且其矛盾甚為顯然者而言（最高法院八十年台再字第一三
    ０號判例參照）。本件再審原告對於確定判決提起再審之訴，以該判決有判決理
    由與主文顯有矛盾之情形，為其論據。惟本件原確定判決於理由項下，認定再審
    被告依約請求再審原告給付報酬尾款在八十六萬八千五百七十三元，及自八十九
    年九月二十五日起至清償日止，按年息百分之五計算利息之範圍內，為有理由，
    應予准許，超過部分之請求為無理由，應予駁回。原第一審判決就上開應准許部
    分，駁回再審被告超過十二萬八千七百元，及自八十九年九月二十五日起至清償
    日止，按年息百分之五計算利息之訴，尚有未洽，再審被告求予廢棄改判，為有
    理由，乃予以廢棄改判如原確定判決主文第一項所示。依上說明，並無判決理由
    與主文顯有矛盾之情形。再審論旨，指摘原確定判決理由與主文顯有矛盾，求予
    廢棄，非有理由。
五、末按當事人發見未經斟酌之證物或得使用該證物，如經斟酌可受較有利益之裁判
    者，得以再審之訴對於確定終局判決聲明不服，民事訴訟法第四百九十六條第一
    項第十三款固定有明文，惟所謂當事人發現未經斟酌之證物或得使用該證物者，
    係指在前訴訟程序不知有該證物，現始知之，或雖知有此證物而不能使用，現始
    得使用者而言（最高法院三十二年上字第一二四七號判例意旨參照）。再審原告
    以兩造間託建農舍契約書為證據主張有再審事由，但查該契約業經本院前確定判
    決中審酌認定。又，再審原告主張所有證據已在案卷中，請詳查等語。惟該案卷
    中之證物，乃為再審原告於前程序中即已知悉有該等證據之存在，亦與上開要件
    有違，自不得以此主張有發現未經斟酌之證物之再審事由。是以，再審原告主張
    原確定判決有重要證物漏未斟酌等語，自非實在，為無可取。從而，其提起本件
    再審之訴，為無理由，應予駁回。
六、據上論結，本件再審之訴為無理由，依民事訴訟法第七十八條判決如主文。
中　　　華　　　民　　　國　　九十三　　年　　　七　　　月　　二十一　　日
                              民事第三庭
                                  審判長法  官  吳  謙  仁
                                        法  官  蘇  瑞  華
                                        法  官  魏  大  喨
正本係照原本作成。
不得上訴。
中　　　華　　　民　　　國　　九十三　　年　　　七　　　月　　二十二　　日
　　　　　　　　　　　　　　　　　　　　書記官  李  華  安
